臺灣彰化地方法院刑事判決             100年度訴字第1187號
公  訴  人  臺灣彰化地方法院檢察署檢察官
被      告  施銘源
上列被告因毒品危害防制條例案件，經檢察官提起公訴（100年
度毒偵字第1346號），被告於本院準備程序中自白犯罪，本院認
有刑事訴訟法第273條之1第1項之情形，合議裁定由受命法官獨
任進行簡式審判程序，茲審理判決如下：
    主  文
施銘源施用第一級毒品，處有期徒刑柒月。扣案之海洛因壹包（
驗餘淨重零點零柒公克）沒收銷燬之；扣案之注射針筒貳支沒收
。
    事  實
一、施銘源前於民國（下同）90年間，因施用毒品案件，經本院
    以90年度毒聲字第4557號裁定移送觀察、勒戒後，認無繼續
    施用毒品傾向，於91年4 月19日執行完畢釋放，由臺灣彰化
    地方法院檢察署檢察官以91年度毒偵緝字第111 號為不起訴
    處分確定，又於前開觀察、勒戒執行完畢釋放後5 年內之93
    年間，因施用毒品案件，經本院以93年度訴字第451 號判決
    ，判處有期徒刑7 月確定（第一案）；復於94年間，因施用
    毒品案件，經臺灣臺中地方法院以93年度訴字第3187號判決
    ，判處有期徒刑10月確定（第二案）；上開第一案、第二案
    判決嗣經臺灣臺中地方法院以94年度聲字第1702號裁定定應
    執行刑有期徒刑1 年4 月確定，於95年2 月27日縮刑期滿執
    行完畢（不構成累犯）。詎其仍不知悔改，復基於施用第一
    級毒品海洛因之犯意，於100 年6 月27日或28日下午，在其
    當時位於臺中市○○區鎮○路2 段111 巷10號之租屋處，以
    將第一級毒品海洛因置入注射針筒內摻水混合後注射身體之
    方式，施用第一級毒品海洛因1 次。嗣於100 年6 月30日下
    午2 時許，在彰化縣埔鹽鄉○○○路產業道路旁為警查獲，
    並扣得第一級毒品海洛因1 包（驗餘淨重0.07公克）及其所
    有並供施用第一級毒品海洛因之注射針筒2 支，經徵其同意
    採集尿液送驗後，結果呈可待因、嗎啡陽性反應，始查知上
    情。
二、案經彰化縣警察局溪湖分局報請臺灣彰化地方法院檢察署檢
    察官偵查起訴。
    理  由
一、按除被告所犯為死刑、無期徒刑、最輕本刑為3 年以上有期
    徒刑之罪或高等法院管轄第一審案件者外，於刑事訴訟法第
    273 條第1 項程序進行中，被告先就被訴事實為有罪之陳述
    時，審判長得告知被告簡式審判程序之旨，並聽取當事人、
    代理人、辯護人及輔佐人之意見後，裁定進行簡式審判程序
    ；除簡式審判程序、簡易程序及第376 條第1 款、第2 款所
    列之罪之案件外，第一審應行合議審判，刑事訴訟法第273
    條之1 第1 項、第284 條之1 分別定有明文。本件被告施銘
    源所犯係死刑、無期徒刑、最輕本刑為3 年以上有期徒刑或
    高等法院管轄第一審案件以外之罪，並於本院行準備程序時
    就被訴事實為有罪之陳述，本院合議庭依前揭規定，經評議
    結果，裁定改由受命法官獨任行簡式審判程序，先予敘明。
二、上揭事實，業據被告施銘源於本院審理時坦承不諱，且其於
    100 年6 月30日為警所採取之尿液，經送鑑驗結果，確呈可
    待因、嗎啡陽性反應，此有彰化縣警察局溪湖分局委託檢驗
    尿液代號與真實姓名對照認證單及詮昕科技股份有限公司10
    0 年7 月14日報告編號00000000號濫用藥物尿液檢驗報告各
    1 紙及照片10張附卷可稽，而扣案之白色粉末1 包，經送鑑
    驗結果確實含第一級毒品海洛因成分（驗餘淨重0.07公克）
    ，此有法務部調查局濫用藥物實驗室100 年7 月26日調科壹
    字第10 023016570號鑑定書1 紙附卷可參，此外，復有扣案
    之注射針筒2 支可資佐證，應認被告之自白確與事實相符，
    堪以採信。
三、按依毒品危害防制條例所為關於聲請觀察、勒戒或強制戒治
    之裁定，涉及拘束人身自由之保安處分，係有關實體事項而
    與實體判決具同等效力，於確定後，得以其違背法令為由，
    提起非常上訴。又施用第一、二級毒品為犯罪行為，毒品危
    害防制條例第10條定有處罰明文。故施用第一、二級毒品者
    ，依前揭規定本應科以刑罰，惟基於刑事政策，對合於一定
    條件之施用者，則依同條例第20條、第23條之規定，施以觀
    察、勒戒或強制戒治之保安處分。再毒品危害防制條例於民
    國92年7月9日修正公布，自93年1月9日施行，刪除二犯及三
    犯之規定，一改修法前繁雜之處遇程序，並認施用毒品者係
    屬病患性犯人，以觀察、勒戒戒除其身癮，並以強制戒治去
    除其心癮。其中第20條、第23條將施用毒品之刑事處遇程序
    ，區分為「初犯」及「五年內再犯」、「五年後再犯」。依
    其立法理由之說明：「初犯」，經觀察、勒戒或強制戒治後
    ，應為不起訴處分或不付審理之裁定；經觀察、勒戒或強制
    戒治執行完畢釋放後，「五年內再犯」者，因其再犯率甚高
    ，原實施之觀察、勒戒及強制戒治既已無法收其實效，爰依
    法追訴或裁定交付審理。至觀察、勒戒或強制戒治執行完畢
    釋放後，「五年後再犯」者，前所實施之觀察、勒戒或強制
    戒治已足以遮斷其施用毒品之毒癮，為期自新及協助其斷除
    毒癮，仍適用「初犯」規定，先經觀察、勒戒或強制戒治之
    程序。從而依該次修正後之規定，僅限於「初犯」及「五年
    後再犯」二種情形，始應先經觀察、勒戒或強制戒治之程序
    。倘被告前於五年內已再犯，縱其第三次（或第三次以上）
    再度施用毒品之時間，在初犯或前次再犯經觀察、勒戒或強
    制戒治執行完畢釋放五年以後，已不合於「五年後再犯」之
    規定，且因前已於「五年內再犯」，顯見其再犯率甚高，原
    實施觀察、勒戒或強制戒治，已無法收其實效，即應依該條
    例第10條處罰，不因其再犯之處遇僅受觀察、勒戒之執行，
    未經起訴處罰而有異（參照最高法院97年度第5 次刑事庭會
    議決議及97年度臺非字第406 號判決）。查本件被告施銘源
    前於90年間，因施用毒品案件，經本院以90年度毒聲字第45
    57號裁定移送觀察、勒戒後，認無繼續施用毒品傾向，於91
    年4 月19日執行完畢釋放，由臺灣彰化地方法院檢察署檢察
    官以91年度毒偵緝字第111 號為不起訴處分確定，又於前開
    觀察、勒戒執行完畢釋放後5 年內之93年間，因施用毒品案
    件，經本院以93年度訴字第451 號判決，判處有期徒刑7 月
    確定等情，此有臺灣高等法院被告前案紀錄表在卷可稽，被
    告前既曾因施用毒品案件，經觀察、勒戒執行完畢釋放後之
    5 年內，已再犯施用毒品罪，復於100 年6 月27日或28日下
    午，再犯施用第一級毒品海洛因之犯行，揆諸前揭說明，即
    非屬毒品危害防制條例第20條第3 項所規定之「五年後再犯
    」之情形，且因前已於「五年內再犯」，即應依毒品危害防
    制條例第10條之規定處罰。綜上所述，本案事證明確，被告
    犯行洵堪認定，應予依法論科。
四、查海洛因係毒品危害防制條例第2 條第2 項第1 款所稱之第
    一級毒品，依法不得持有、施用。核被告所為，係犯毒品危
    害防制條例第10條第1 項之施用第一級毒品罪。被告於施用
    前後持有第一級毒品海洛因之低度行為，為施用之高度行為
    所吸收，不另論罪。爰審酌被告前即有施用毒品之前科，且
    曾因施用毒品送觀察、勒戒，仍未能戒除毒癮，竟再度施用
    毒品戕害自身健康，及其犯罪之動機、目的、所生危害及犯
    罪後尚知坦承犯行，態度尚稱良好等一切情狀，酌情量處如
    主文所示之刑，以示懲儆。扣案之海洛因1 包（驗餘淨重為
    0.07公克），為查獲之毒品，不問是否為被告所有，應依毒
    品危害防制條例第18條第1 項前段規定，宣告沒收銷燬之；
    又扣案之注射針筒2 支為被告所有，且為供其施用第一級毒
    品海洛因所用之器具，業據被告供承在卷，爰依刑法第38條
    第1 項第2 款規定沒收之。
五、據上論斷，應依刑事訴訟法第273 條之1 第1 項、第299 條
    第1項 前段，毒品危害防制條例第10條第1 項、第18條第1
    項前段，刑法第11條前段、第38條第1 項第2 款，判決如主
    文所示。
六、如不服本判決，得於判決書送達之日起10日內，以書狀敘述
    理由，向本庭提出上訴。
本案經檢察官陳鼎文到庭執行職務。
中    華    民    國   100    年    10    月    13    日
                  刑事第六庭          法  官  黃齡玉
以上正本證明與原本無異。
如不服本判決應於收受判決後10日內向本院提出上訴書狀，並應
敘述具體理由；其未敘述上訴理由者，應於上訴期間屆滿後20日
內向本院補提理由書（均須按他造當事人之人數附繕本）「切勿
逕送上級法院」。
中    華    民    國   100    年    10    月    13    日
                                      書記官  李噯靜
附錄本案論罪科刑法條全文：
毒品危害防制條例第10條
施用第一級毒品者，處 6 月以上 5 年以下有期徒刑。
施用第二級毒品者，處 3 年以下有期徒刑。